【裁判字號】    98,婚,659
【裁判日期】    981231
【裁判案由】    離    婚
【裁判全文】
臺灣桃園地方法院民事判決               98年度婚字第659號
原      告  乙○○
訴訟代理人  鄒玉珍律師
被      告  丙○○
上列當事人間請求離婚等事件，本院於98年12月21日言詞辯論終
結，判決如下：
    主      文
准原告與被告離婚。
訴訟費用由被告負擔。
    事實及理由
一、原告主張：兩造於民國73年1 月23日結婚，婚後育有一子甲
    ○（73年8 月14日生），原告結婚之際已屆57歲高齡，而被
    告結婚時僅24歲，婚後被告對婚姻家庭生活無法適應，屢屢
    不告而別，或回娘家或行蹤不明，偶而返家亦全無聞問，更
    對襁褓之幼子「甲○」毫無親情關愛可言，原告獨自負起家
    庭生活養育照顧幼子之重擔，在甲○一歲餘之際，被告一去
    不回，了無音訊。被告拋家棄子迄今已二十餘年，被告顯係
    惡意遺棄原告在繼續狀態中，且嗣後原告發現被告在外與他
    人另生一女「王敏」（原名李芷瑄），兩造間之婚姻已生破
    綻，難以維持，爰依民法第1052條第1 項第5 款、第2 項之
    規定，提起本件訴訟，請求法院擇一裁判等語，並聲明：如
    主文所示。
二、被告答辯：當年經常有不同女子至家裏找原告；且被告生完
    小孩後去上班，原告在家打麻將不照顧小孩，被告每日辛苦
    工作到半夜二、三點回家也沒飯吃；又原告將錢借給同眷村
    的朋友，不把錢要回來，使被告須出面為原告處理，還跟對
    方打架，被告係因上開原因在受不了的情況下，方於77年間
    離家，到屏東去上班。被告並未遺棄家庭，二造之子甲○有
    到屏東找被告，被告亦差不多一年回去看小孩一次，被告離
    開之後有一個固定的女子艾依蘭住在原告住處。被告年輕時
    要與原告離婚，原告不願離婚，現被告已有年紀了，為何要
    離婚，錯不在被告等語。並聲明：請求駁回原告之訴。
三、本院判斷：
(一)按夫妻間有民法第1052條第1 項所列舉各款以外之重大事由
    ，難以維持婚姻者，夫妻一方得請求離婚；但其事由應由夫
    妻一方負責者，僅他方得請求離婚，民法第1052條第2 項定
    有明文。蓋婚姻之意義在於：夫妻間共同生活、互相體諒扶
    持、履行彼此對婚姻之承諾，若夫妻雙方無法溝通，漠不關
    心聞問，則婚姻共同生活之意義已蕩然無存，雙方復無繼續
    履行共同生活之意願，客觀上亦無回復共同生活之可能，即
    應認兩造間之婚姻無任何實質意義可言，應准無可歸責之一
    方或責任較輕之一方請求離婚，若雙方之有責程度相同，則
    應許雙方均得請求離婚。至於是否有難以維持婚姻之重大事
    由，判斷標準為婚姻是否已生破綻而無回復之希望，此應採
    客觀標準，即難以維持婚姻之事實，是否已達於倘處於同一
    情況，任何人均將喪失維持婚姻希望之程度以決之（最高法
    院87年度台上字第1304號判決要旨參照）。
(二)經查，原告主張兩造於民國73年1 月23日結婚，婚後育有一
    一子甲○，兩造間之婚姻關係現仍存續之事實，業據原告提
    出戶籍謄本為證。又原告主張被告已離家二十幾年，兩造迄
    今仍處於分居狀態的事實，亦為被告所不爭執，堪信為真實
    。斟諸證人甲○證稱：自伊幼稚園開始兩造就分居了，被告
    於伊幼稚園到國小時，較常來看伊，之後就沒有來看過，亦
    無電話聯絡等語（見本院98年12月21日言詞辯論筆錄）觀之
    ，足認兩造於被告離家後幾無聯絡，互無聞問，夫妻長期間
    之分離已導致維繫夫妻之情份不再，僅存在有名無實的婚姻
    狀態，本件兩造已無繼續履行共同生活之意願，客觀上亦無
    回復共同生活之可能，堪認兩造間之婚姻已生破綻，任何人
    倘處於此相同情狀下，均將喪失維持婚姻之意願，兩造間客
    觀上已無維持婚姻之希望，是本件應符合我國民法第1052條
    第2 項所定難以維持婚姻之重大事由。
(三)被告雖辯稱：伊當年每日辛苦工作到半夜二、三點回家沒飯
    吃；且原告將錢借給同眷村的朋友，不把錢要回來，使被告
    須出面為原告處理，還跟對方打架云云。惟查，兩造為老夫
    少妻之結合（原告十六年次，被告四十九年次），兩造於73
    年1 月23日結婚時，原告已57歲，被告方24歲，原告已幾近
    退休年齡，被告則尚年輕，故斯時原告已無法工作，而被告
    在外工作雖然辛苦，然夫妻之一方為家計，在外奔波辛勞，
    另一方在家操持家務、照顧子女（註：兩造之子甲○乃73年
    8 月14日出生），婚姻生活中因經濟問題、子女教養問題、
    家事分擔問題、生活相處問題而生磨擦怨言，在所難免，然
    雙方應本於理性去了解、溝通、探討、解決，被告上開所辯
    ，尚難作為其離家二十餘年之合理事由。
(四)被告另辯稱：當年經常有不同女子至家裏找原告、伊離家後
    曾於返回探望子女時，發現有一個固定的女子艾依蘭住在原
    告住處乙節，固與證人即兩造之子甲○證稱：「我長大之後
    才知道，我媽媽離開家的時候我爸爸在眷村就有個女朋友艾
    依蘭」、「我高中的時候，才看到她晚上來我們家住」等語
    尚屬相符。惟查，被告亦自承其於離家後，亦在外與另一男
    子同住五、六年，而生下子女「王敏」（原名李芷瑄）之情
    ，此節亦據證人甲○證稱：「我國中的時候就知道有這個妹
    妹」無訛，是堪認兩造對婚姻均有不忠之情事。雖原告交往
    女友在先，惟被告拋下甫一、二歲之子甲○由原告一人獨立
    撫養，未幾亦在外與他人同居生子，迄今二十餘年，兩人不
    曾聞問，兩造對此婚姻之破綻，有責程度實屬大致相當，從
    而，原告依民法第1052條第2 項規定訴請離婚，自屬有理由
    。
四、從而，原告依民法第1052條第2 項之規定訴請離婚，為有理
    由，應予准許。
五、本院既認原告依民法第1052條第2 項之規定請求離婚為有理
    由，即無庸再就原告另主張之同條第1 項第5 款離婚事由為
    准駁之論述，附此敘明。
六、本件事實已臻明確，兩造其餘之攻擊或防禦方法，及未經援
    用之證據，經本院斟酌後，認為與判決基礎之事實並無影響
    ，均不足以影響本裁判之結果，自無庸一一詳予論駁之必要
    ，併此敘明。
七、訴訟費用負擔之依據：民事訴訟法第78條。
中    華    民    國    98    年    12    月    31    日
                              家事法庭法  官  林曉芳
上列正本證明與原本無異
如對本判決上訴，須於判決送達後20日內向本院提出上訴狀
中    華    民    國    99    年     1    月     4    日
                                      書記官  張儷瓊

司法院資訊處製作；財團法人民間司法改革基金會備份。
